【裁判字號】    91,重上,328
【裁判日期】    920623
【裁判案由】    塗銷土地所有權移轉登記
【裁判全文】
臺灣高等法院民事裁定                            九十一年度重上字第三二八號
    被上訴人    甲○○
    訴訟代理人  南雪貞律師
    複代理人    馬在勤律師
右被上訴人與台北市政府間請求塗銷土地所有權移轉登記事件，台北市政府對於中華
民國九十一年七月三日臺灣臺北地方法院九十年度重訴字第一七六五號第一審判決提
起上訴後，被上訴人為訴之變更，本院裁定如左：
    主      文
變更之訴駁回。
變更之訴訴訟費用由被上訴人負擔。
    理      由
一、按訴之變更或追加，除有第二百五十五條第一項第二款至第六款之情形外，非經
    他造同意，不得為之，民事訴訟法第四百四十六條第一項定有明文。
二、經按直轄市設直轄市議會、直轄市政府，分別為直轄市之立法機關及行政機關。
    直轄市之區則設區公所，地方制度法第五條定有明文。又直轄市政府置市長一人
    ，對外代表該市，綜理市政，由市民依法選舉之，並為同法第五十五條第一項所
    明定。又台北市政府直轄行政院，受行政院之指揮監督。置市長，綜理全市行政
    ，指揮監督基層自治事項及本府所屬機關及員工。置副市長，襄理市政。另置參
    事、技監、顧問、參議。並置民政、財政、教育、地政等局處，台北市政府組織
    規程第二、第三、第五及第六條分別定有明文。是台北市係直轄市，依地方制度
    法規定為具公法人地位之自治團體，台北市政府則為台北市之行政機關，兩者自
    有區別。而訴訟標的有無變更或追加，應以當事人、訴訟標的及訴之聲明是否相
    同為識別之標準，三者之中如有其一發生變更或增加，即生訴之變更或追加。至
    民事訴訟法第二百五十六條所稱「不變更訴訟標的，而補充或更正事實上或法律
    上之陳述者」，係指所為補充或更正事實上或法律上之陳述，並不影響起訴時所
    主張訴訟標的之同一性而言。
三、本件被上訴人於原審起訴時，係以台北市之行政機關「台北市政府」為被告，嗣
    於上訴後，雖以書狀將「台北市政府」更正為「台北市」（見本院卷第一○○頁
    ），但其所為更正，核與民事訴訟法第二百五十六條所稱不變更訴訟標的，而補
    充或更正事實上或法律上之陳述之情形有間，已然變更訴訟之當事人，屬訴之變
    更之範疇，上訴人台北市政府既不予同意其變更，被上訴人所為變更之訴，自不
    應准許。
四、據上論結，本件變更之訴為不合法，依民事訴訟法第九十五條、第七十八條，裁
    定如主文。
中      華      民      國    九十二    年      六      月    二十三    日
                              民事第七庭
                                  審判長法  官  張  耀  彩
                                        法  官  陳  玉  完
                                        法  官  王  仁  貴
右正本係照原本作成。
如不服本裁定，應於收受送達後十日內向本院提出抗告狀，並應繳納抗告費新台幣四
十五元正。
中      華      民      國    九十二    年      六      月    二十三    日
                                        書記官  鄭  兆  璋


司法院資訊處製作；財團法人民間司法改革基金會備份。
